最高法院民事裁定　　　　　　　　　 110年度台抗字第1371號
再 抗告 人　昭明建設有限公司

法定代理人　顏清正
　　　　　　薛榮德
訴訟代理人　許祖榮律師
上列再抗告人因與相對人李雨蒼間聲請撤銷假處分事件，對於中
華民國110年10月5日臺灣高等法院高雄分院裁定（110 年度抗字
第160號），提起再抗告，本院裁定如下：
    主  文
再抗告駁回。
再抗告訴訟費用由再抗告人負擔。
    理  由
一、相對人聲請意旨略以：
  ㈠再抗告人前以伊所有高雄市○○區○○街00號建物（下稱系
    爭建物），無權占有再抗告人所有之高雄市○○區○○段 0
    ○段0000○0地號土地（下稱系爭土地），欲依民法第767條
    規定請求拆屋還地，聲請禁止伊辦理系爭建物之移轉登記，
    經臺灣高雄地方法院（下稱高雄地院）102年度裁全字第209
    5號裁定（下稱系爭假處分裁定）准許。
  ㈡兩造嗣於拆屋還地之本案訴訟，即原法院108年度上字第231
    號事件成立訴訟上和解（下稱系爭和解），內容為伊向再抗
    告人購買系爭土地並給付租金。伊已付清價金及租金，爰聲
    請撤銷系爭假處分裁定。
二、高雄地院以110年度全聲字第1號裁定（下稱高雄地院裁定）
    ，撤銷系爭假處分裁定，再抗告人對之提起抗告，原法院以
    ：
  ㈠假扣押之原因消滅、債權人受本案敗訴判決確定或其他命假
    扣押之情事變更者，債務人得聲請撤銷假扣押裁定。民事訴
    訟法第530條第1項定有明文。上開規定，依同法第533 條本
    文規定，於假處分準用之。該所謂其他命假處分之情事變更
    者，係指債權人依假處分保全之請求已經消滅、或經本案判
    決予以否定、或已喪失其請求假處分之權利等情形而言。
  ㈡再抗告人本於系爭土地所有人之地位，為請求相對人拆屋還
    地，而聲請假處分，禁止相對人就系爭建物為移轉登記之行
    為。嗣兩造成立系爭和解，依該和解第1 項內容可知，再抗
    告人對相對人取得買賣價金及土地租金之金錢請求權，而不
    得再對系爭建物主張權利，堪認其依系爭假處分裁定所保全
    之特定物請求權已消滅，轉換為金錢給付請求權。綜合存證
    信函、回執、高雄地院提存所函文、109 年度存字第1207號
    及110年度存字第796號提存書等件觀之，可見相對人業依系
    爭和解給付買賣價金及租金，再抗告人無繼續禁止處分系爭
    建物之必要，即命系爭假處分之情事已有變更。
  ㈢高雄地院裁定依相對人聲請，准予撤銷系爭假處分裁定，並
    無不當，而以裁定駁回再抗告人之抗告。
三、本院判斷：
  ㈠民事訴訟法第533條本文準用第530條第1 項所謂其他命假處
    分之「情事變更」，係指債權人依假處分保全之「請求」，
    已經消滅、或經本案判決予以否定、或已喪失其聲請假處分
    之權利等情形而言。此與「法律行為成立後，因不可歸責於
    當事人之事由，致情事變更，非當時所得預料，而依其原有
    效果顯失公平」之「情事變更」，要屬二事，顯然有別。
  ㈡民事訴訟法第486條第4項所謂適用法規顯有錯誤，係指原法
    院裁定為確定事實而適用法律，或就所確定之事實而為法律
    上判斷，顯有不合於法規規定，或與司法院大法官解釋顯有
    違反者而言。不包括取捨證據、認定事實不當等情形在內。
    原法院以上開理由，認再抗告人依系爭假處分裁定所保全之
    特定物請求，已變更為系爭和解之金錢債權，無以系爭假處
    分繼續禁止相對人處分系爭建物之必要，其聲請假處分之情
    事已變更，高雄地院裁定撤銷系爭假處分裁定，並無不當，
    而駁回再抗告人之抗告。經核並無適用法規顯有錯誤之情形
    。再抗告人援引法律行為成立後，關於情事變更原則之適用
    ，指摘原裁定有適用法規之顯然錯誤，並非可取。
  ㈢再抗告意旨，指摘原裁定適用法規顯有錯誤，聲明廢棄，非
    有理由。
四、據上論結，本件再抗告為無理由。依民事訴訟法第495條之1
    第2項、第481條、第449條第1項、第95條、第78條，裁定如
    主文。
中    華    民    國    110    年    12    月    29    日
                      最高法院民事第三庭
                          審判長法官  沈  方  維  
                                法官  張  競  文  
                                法官  陳  麗  芬  
                                法官  方  彬  彬  
                                法官  鍾  任  賜  
本件正本證明與原本無異
                                      書  記  官
中    華    民    國   111    年    1     月    11    日